【裁判字號】    97,財管,14
【裁判日期】    970502
【裁判案由】    指定遺產管理人
【裁判全文】
臺灣雲林地方法院民事裁定              97年度財管字第14號
聲  請  人  雲林縣西螺鎮農會
法定代理人  乙○○
非訟代理人  丁○○
關  係  人  財政部國有財產局臺灣中區辦事處雲林分處
法定代理人  陸恒寧
非訟代理人  王國屏
關  係  人  丙○
上列聲請人聲請對被繼承人甲○選任遺產管理人事件，本院裁定
如下：
    主      文
選任丙○（女、民國○○年○○月○日生、國民身分證統一編號：
Ｚ000000000號）為被繼承人甲○（男、民國○○年○○月○○日生、國
民身分證統一編號：Ｚ000000000號，生前最後住所：雲林縣西螺
鎮鹿場里17鄰南興21號，於民國96年3月24日死亡）之遺產管理
人。
准對被繼承人甲○之繼承人為承認繼承之公示催告。
聲請人應於收受本裁定之日起拾日內將本裁定登載公報、新聞紙
或其他相類之傳播工具壹日，並將登載證據檢送本院。
被繼承人甲○之繼承人，應自前項公示催告最後登載新聞紙之日
起，六個月內承認繼承，上述期限屆滿，為繼承人承認繼承時，
被繼承人甲○之遺產，於清償債權，並交付遺贈物後，如有賸餘
即歸屬國庫。
聲請程序費用新臺幣壹仟元由被繼承人甲○之遺產負擔。
    理      由
一、本件聲請意旨略以：被繼承人甲○（男、民國23年11月20日
    生、國民身分證統一編號：Ｚ000000000號）於87年12月30日
    向聲請人借貸新臺幣2,730,000元，惟被繼承人甲○於96年3
    月24日死亡，其第1、2、3順位繼承人均拋棄繼承，亦無第4
    順位繼承人，是否仍有繼承之人不明，而其親屬會議並未於
    1個月內選定遺產管理人，致聲請人無法就被繼承人甲○之
    遺產行使權利，又被繼承人甲○之子王慶隆已過世，並經鈞
    院以97年度財管字第4號裁定選任關係人丙○為王慶隆之遺
    產管理人，並於97年2月25日確定，爰依民法第1178條第2項
    及非訟事件法第149條第1項規定，聲請選任關係人丙○（47
    年12月1日生、國民身分證統一編號：Ｚ000000000號）為被
    繼承人甲○之遺產管理人等語。
二、按繼承開始時，繼承人有無不明，而無親屬會議或親屬會議
    未於一個月內選定遺產管理人者，利害關係人得聲請法院選
    任遺產管理人，並由法院依公示催告程序，定6個月以上之
    期限，公告繼承人，命其於期限內承認繼承。次按，公示催
    告之公告，應黏貼於法院之公告處，並登載於公報、新聞紙
    或其他相類之傳播工具；前項登載公報、新聞紙或其他相類
    之傳播工具之日期或期間由法院定之。又按民事訴訟法第
    542條及第543條之規定，除申報權利期間外，於依民法第
    1178條所為之公示催告準用之，民法第1177條、第1178條第
    1項、第2項、民事訴訟法第542條、非訟事件法第152條均規
    定甚明。又先順序繼承人均拋棄其繼承時由次順序之繼承人
    繼承，其次順序繼承人有無不明或第四順序之繼承人均拋棄
    其繼承者，準用關於無人承認繼承之規定，民法第1176 條
    第6項亦著有明文。
三、經查，聲請人主張之事實，已據其提出戶籍謄本5份、戶籍
    登記簿8份、本院96年4月9日雲院隆96執己字第5709號債權
    憑證影本、拋棄繼承之備查函、繼承系統表、97年度財管字
    第4號裁定暨確定證明書各1份影本為證，並經本院依職權查
    詢本院96年度繼字第372號拋棄繼承案件查明無誤，被繼承
    人甲○之遺產，確屬無人繼承之狀態。參以本件未有經親屬
    會議選定遺產管理人之資料，是聲請人聲請本院選定遺產管
    理人，尚無不合。本院審酌關係人丙○為被繼承人甲○之子
    王慶隆之妻子，業經本院選任為王慶隆之遺產管理人，經聲
    請人徵詢意見，並經關係人丙○書立同意書表示同意擔任被
    繼承人甲○之遺產管理人，有丙○之中華民國國民身分證正
    反面影本及同意書各1份在卷可憑，爰選任關係人丙○為被
    繼承人甲○之遺產管理人，並依法為承認繼承之公示催告。
四、依非訟事件法第157條，裁定如主文。
中    華    民    國    97    年    5     月    2     日
                  家事法庭  法  官    李明鴻
以上正本係照原本作成。
如對本裁定抗告須於裁定送達後10日內向本院提出抗告狀，並應
繳納抗告費新臺幣1,000元。
中    華    民    國    97    年    5     月    2     日
                            書記官    陳美華


司法院資訊處製作；財團法人民間司法改革基金會備份。
